【裁判字號】    97,上易,445
【裁判日期】    970930
【裁判案由】    恐嚇等
【裁判全文】
臺灣高等法院臺南分院刑事判決         97年度上易字第445號
上  訴  人  臺灣雲林地方法院檢察署檢察官
被      告  甲○○（原名王素美）
上列上訴人因被告恐嚇等案件，不服臺灣雲林地方法院97年度易
字第202號中華民國97年6月11日第一審判決（包括97年6月18日
更正主文之裁定，起訴案號：臺灣雲林地方法院檢察署96年度偵
字第5877號），提起上訴，本院判決如下：
    主  文
原判決撤銷。
甲○○損壞他人之玻璃、電線，足以生損害於他人，處拘役肆拾
日，如易科罰金，以新臺幣壹仟元折算壹日。
其他被訴部分無罪。
    事  實
一、甲○○（原名王素美）與陳建國原為夫妻關係。乙○○前因
    至陳建國所經營之加油站加油及向陳建國借款，而陸續積欠
    陳建國共計新臺幣（下同）110萬元，其後甲○○與陳建國
    於民國91年11月21日離婚後，惟乙○○仍於92年2月17日，
    在甲○○之要求下，就上開債務簽立同額之本票及載明「借
    款人乙○○向王素美借款新臺幣壹佰壹拾萬元」等語之借據
    各1紙予甲○○收執。嗣後甲○○屢次要求乙○○還款均遭
    拒絕，因而心生不滿，竟基於毀損之犯意，於96年10月14日
    上午6時許，駕車前往乙○○位於雲林縣虎尾鎮頂溪里下過
    溪96之5號住處後方其父丙○○所有之倉庫外，甲○○見四
    下無人，即下車持在路旁撿拾之石頭打破該倉庫之玻璃，並
    持其所有之剪刀剪斷該倉庫外電表箱之電線，而損壞丙○○
    所有之玻璃及電線，足以生損害於丙○○。嗣經丙○○之媳
    婦（即乙○○之嫂嫂）周彩華當場發現而加以制止，甲○○
    始駕車離去。
二、案經丙○○訴由雲林縣警察局虎尾分局報告臺灣雲林地方法
    院檢察署檢察官偵查起訴。
    理  由
甲、證據能力部分；
    按「被告以外之人於審判外之陳述，雖不符前4條之規定，
    而經當事人於審判程序同意作為證據，法院審酌該言詞陳述
    或書面陳述作成時之情況，認為適當者，亦得為證據。」、
    「當事人、代理人或辯護人於法院調查證據時，知有第159
    條第1項不得為證據之情形，而未於言詞辯論終結前聲明異
    議者，視為有前項之同意。」，刑事訴訟法第159條之5第1
    、2項分別定有明文。查證人即告訴人丙○○、證人周彩華
    、乙○○、陳建國、廖秀鳳等人分別於警詢、檢察官之證述
    ，固均屬刑事訴訟法第159條第1項之傳聞證據，但於本院準
    備程序及言詞辯論時均一一提示或併朗讀要旨，而檢察官、
    被告及辯護人於本院言詞辯論終結前就上開供述證據或書證
    之證據能力均未聲明異議，且上開證據均係依正當法定程序
    取得，本院審酌上開證述作成時之情況，認屬適當，揆諸上
    開規定，均得作為證據，合先敘明。
乙、實體部分
壹、有罪部分
一、上開損壞丙○○所有之玻璃及電線之犯罪事實，業據被告甲○○於原審偵審中及本院審理時坦白承認，核與證人即告訴
    人丙○○、目擊證人周彩華證述之情節大致相符；並有現場
    照片2張附卷可稽（見警卷第12頁）；且被告犯案之動機係
    起因於乙○○與陳建國間之債務糾紛而引起，亦經證人乙○○、陳建國分別於原審及檢察官偵訊中證述在卷，且有乙○○所書立之本票及借據影本各1紙在卷可佐。是被告此部分
    自白核與事實相符，應堪採信，事證明確，被告之犯行洵可
    認定。
二、核被告所為，自足以生損害於丙○○，係犯刑法第354條之
    毀損罪。原判決認被告罪證明確，予以論罪科刑，固非無據
    ，但原審於97年6月11日判決後竟於97年6月18日另裁定更正
    原判決主文為「甲○○損壞他人之玻璃、電線，足以生損害
    於他人，處拘役肆拾日，如易科罰金，以新臺幣壹仟元折算
    壹日。其餘被訴部分無罪。」，按依司法院大法官釋字第43
    號解釋意旨，得以裁定更正者，係指顯係文字誤寫，而不影
    響全案情節與判決之本旨，得參照民事訴訟法第232條規定
    ，以裁定更正之，但原審於97年6月11日之判決，對於被告
    被訴恐嚇犯行部分，於理由中敘明不構成犯罪，但於主文則
    漏未裁判，係判決之主文與理由矛盾，應由上級審予以撤銷
    改判，不得以裁定更正主文，詎原審竟於97年6月18日另裁
    定更正原判決主文，顯有未當，檢察官上訴指摘原判決上開
    不當，為有理由，應由本院將原判決撤銷改判。爰審酌被告
    不思以合法途徑解決與告訴人乙○○間之債務糾紛，竟因索
    債未果即惡意損壞告訴人乙○○之父即告訴人丙○○所有之
    倉庫玻璃及倉庫外電表箱之電線，造成告訴人丙○○之財產
    損害，並影響告訴人乙○○全家人之居住安全，行為自有不
    當，犯後雖坦承犯行，但迄未與告訴人丙○○達成和解或賠
    償其所受損害等一切情狀，量處如主文所示之刑，並諭知如
    易科罰金之折算標準。又被告損壞前揭玻璃及電線所用石頭
    及剪刀，均經被告於使用後丟棄，已經被告陳明在卷，該等
    物件均非違禁物，不予宣告沒收，附此敘明。
貳、無罪部分
一、公訴意旨略以：
  (一)被告甲○○與陳建國原為夫妻，二人於91年11月21日離婚。
    告訴人乙○○前向陳建國借款110萬元，並未簽立借據或本
    票，惟經被告之要求，乃簽立署押日期均為92年2月17日之
    本票、借據各1紙。嗣後，告訴人乙○○先後清償90萬元及8
    萬元予陳建國，清償8萬元及4萬元予被告，並經陳建國開立
    還款90萬元之證明（上開交付陳建國之8萬元、交付被告之8
    萬元及4萬元部分，均未經陳建國開立還款證明）。詎被告
    竟基於恐嚇之犯意，於96年2月17日之農曆過年前某時，由
    被告本人至告訴人乙○○住處，並撥打電話叫另1名男子前
    來，由該男子稱：「如果過年前沒有準備10萬元，大年初一
    要帶人來你家亂（臺語）」等語，以此加害事由恐嚇告訴人
    乙○○（起訴書原記載之犯罪事實為：被告撥打告訴人乙○○家中電話，以上開言詞恐嚇廖秀鳳，業經原審公訴檢察官
    當庭更正如前），致使告訴人乙○○等人心生畏懼，而生危
    害於安全，告訴人乙○○並因而交付8萬元予被告（即上述
    交付被告之8萬元），因認被告此部分所為，涉犯刑法第305
    條之恐嚇危害安全罪嫌。
  (二)被告基於毀損及恐嚇之犯意，於96年10月14日晚上7時許，
    前往告訴人丙○○所有位於雲林縣虎尾鎮下過溪96之5號倉
    庫，將油漆噴在倉庫鐵捲門及倉庫外圍牆，以此加害財產之
    事恐嚇告訴人丙○○、乙○○，致生危害於安全，因認被告
    此部分犯行，涉犯刑法第305條之恐嚇危害安全罪嫌及同法
    第354條之毀損罪嫌，且兩罪有想像競合犯之裁判上1罪關係
    （經公訴檢察官於97年5月19日原審審判程序中補充論告）
    。
二、按犯罪事實應依證據認定之，無證據不得認定犯罪事實；又
    不能證明被告犯罪者，應諭知無罪之判決，刑事訟訴法第15
    4條第2項、第301條第1項分別定有明文。次按認定不利於被
    告之事實，須依積極證據，苟積極證據不足為不利於被告事
    實之認定，即應為有利於被告之認定，更不必有何有利之證
    據；再事實之認定，應憑證據，如未能發現相當證據，或證
    據不足以證明，自不能以推測或擬制之方法，以為裁判之基
    礎；又被害人所述被害情形如無瑕疵可指，而就其他方面調
    查又與事實相符，其供述始足據為判決之基礎；且告訴人之
    告訴，係以使被告受刑事訴追為目的，是其陳述是否與事實
    相符，仍應調查其他證據以資審認，最高法院30年上字第81
    6號、40年臺上字第86號、32年上字第657號、52年臺上字第
    1300號分別著有判例可資參照。
三、查公訴人認被告涉有上開罪嫌，係以告訴人乙○○、丙○○
    之指述、證人廖秀鳳、陳建國之證述、卷附陳建國開立之還
    款證明影本2紙、現場照片4張、本票及借據影本各1紙等為
    其論罪之依據。訊據被告堅詞否認上開犯行，辯稱：錢是伊
    領出來借給乙○○，所以乙○○才開本票、借據給伊，當時
    伊和陳建國已經離婚了，乙○○和陳建國之間帳目伊不清楚
    ，應該跟伊這筆帳目沒有關係，伊只有打電話去乙○○家要
    錢，伊沒有去他家，也沒有叫1名男子去他家，到目前為止
    乙○○欠伊的110萬元完全沒有還我，伊也沒有去丙○○的
    倉庫噴漆等語。
四、關於前揭公訴意旨(一)部分：
（一）查告訴人乙○○雖指述被告涉有此部分恐嚇犯行，並於偵
      訊中具結證稱：「過年前，她有打電話及和人去我家，說
      如果過年前沒有準備10萬元給她，她初一時要帶人到我家
      來亂，很多次她叫不同人到我家，時間不記得了，都是影
      印借據要來找我要錢。（問：上次庭訊說王素美過年前有
      打電話給你，說要準備10萬元給她，你有無拿10萬元給她
      ？）她帶1個人到我家，我拿8萬元給她。（問：恐嚇電話
      是何人接的？）我太太接的」等語；嗣於原審審理時證稱
      ：「過年前她叫1個人來我家說，過年前如果沒有還10萬
      元，初一要帶人來我家，結果我只有籌到8萬元還她。（
      問：是否96年？）大概是。農曆25、26日左右去我家，除
      夕前1天拿5萬元給被告，除夕當天我拿3萬元給她。（問
      ：另外的那個人你是否認識？）不認識。被告先去再打電
      話叫那個人來。（問：他們來時有說什麼嗎？）沒說什麼
      ，那個男子說過年前要籌錢出來。不然初一早上要帶人來
      我家討錢。就說要來討、要來亂。（問：被告是否有如此
      說？）沒有，是那個男子這樣說的。那個男子是被告打電
      話叫他來的。（問：聽他這樣說你是否會害怕？）會，所
      以我才趕快籌錢。（問：他們待多久？）被告大約半個小
      時，那個男子約5分鐘就離開。（問：當天你家有誰在？
      ）我小孩、太太。被告來時我太太也有跟他一起坐，後來
      因為要等男子來，我太太就先離開。（問：是否知道男子
      是被告的何人？）我不知道。（被告在你家打電話給男子
      ，電話中說什麼？）報地點問他知不知道，對方就說知道
      。（問：現場有無聽到男子如何稱呼被告？）叫他「阿美
      」。（問：被告有無打過電話去你家討錢？）我聽我太太
      說，曾經在半夜打來。因為我在跑車，晚上都不在。我聽
      我太太說1次。說叫我再還20萬元，本票才要還我」等語
      。惟查告訴人乙○○於檢察官偵查中，並未指述前揭「如
      果過年前沒有準備10萬元，大年初一要帶人來你家亂」等
      恐嚇言詞，而係由另1名男子至其住處所為，又偵查中僅
      指述被告本人在電話中及至其住處時有前揭恐嚇之言詞，
      於原審審理中始改稱：係被告先至其住處，再打電話叫另
      1名男子前來，並由該名男子對其為前揭恐嚇之言詞云云
      ，先後所述關於實際出言恐嚇之行為人，此一重要之點先
      後證述不符，所述是否屬實，已有可疑。另關於告訴人乙○○指述被告曾撥打恐嚇電話乙節，依其證言，係經其妻
      廖秀鳳接聽電話轉述所知，即告訴人乙○○並未當場聽聞
      被告在電話中對其有何恐嚇之言詞，而係聽關其妻廖秀鳳
      轉述所知，屬傳聞證據，尚不能逕為證明被告在電話中對
      告訴人有何恐嚇犯行。
（二）證人廖秀鳳固於檢察官偵訊中證稱：「去年過年之前，甲○○先去我家，後來在現場時再打電話叫1個男子來，說
      如果農曆初一前沒有還錢的話，她就要叫人到我家，乙○○先去借10萬元還給甲○○。（問：你有接過甲○○的電
      話？她有恐嚇你嗎？）96年夏天時，撥我家市內電話0000
      000，大約都是半夜的時候，她就是說再還她10萬元，她
      才要把本票還給我們，我說我們錢都還給你先生了。（問
      ：甲○○在電話中還有說過什麼？）就是一直強調要還我
      錢，才要還我本票」等語；惟於原審審理中則證稱：「（
      問：96年2月農曆過年前，你有無接到被告的電話說「如
      果過年前沒有準備10萬元給他的話，要在大年初一帶人去
      你家亂」？）這不是接電話，是他去我們家說叫我們還他
      10萬元，不然初一要叫人來討債。他先到，然後有1個男
      孩子再來。那天我先生也在家。他去我們家是與我先生說
      。被告不是當著我的面跟我說，是我先生講我才知道的。
      我雖然有當場在那裡，但是我有出去一下再進來。（問：
      那次被告去你家待了多久？）半個小時。他一直說叫我們
      再還10萬元，才要把本票還給我們。（問：被告的朋友到
      現場有說什麼話？）我聽我先生說，他朋友講如果過年前
      沒有還錢，初一要去我們家討。（問：妳先生告訴你剛才
      你說的那些話是否被告的朋友講的？）我先生告訴我是被
      告講的。是被告先講的，但是要走之前他朋友也有再講。
      （問：他朋友講的時候你有無聽到？）那也是我聽我先生
      講的。（問：被告朋友去你家是被告打電話叫他來的？）
      是，他打電話時我有看到。（問：你有聽到他在電話中談
      話的內容？）被告跟對方講說他人在哪裡，告知他如何進
      來。（問：你有接過被告的電話嗎？）有。兩通，都是晚
      上12點多。96年12月左右。他說再還10萬元，本票就還給
      我們。（被告有無恐嚇的言語？）我接到時沒有。只有跟
      我要錢」等語。則依證人廖秀鳳前揭所述，96年農曆過年
      前，被告與另1名男子至告訴人乙○○住處時，證人廖秀
      鳳並未當場聽聞被告或另1名男子有何恐嚇之言詞，其係
      事後透過告訴人乙○○轉述，始知悉被告及另1名男子有
      以「如果過年前沒有準備10萬元，大年初一要帶人來你家
      亂」等言詞恐嚇告訴人乙○○，是證人廖秀鳳此部分證述
      既非親身所見聞，自不足以作為被告犯罪之證據。另關於
      證人廖秀鳳證述曾接獲被告來電乙節，依其所述，被告當
      時在電話中僅有催討債務之言詞，而無任何恐嚇之言語，
      故此部分證述亦不能證明被告有何恐嚇犯行。
（三）另關於證人陳建國之證述及卷附本票及借據影本各1紙，
      均僅能證明告訴人乙○○與陳建國及被告間之債務關係，
      而不能證明被告有於前揭公訴意旨(一)所指時、地有何恐嚇
      之犯行。綜上所述，公訴人所舉前揭證據，除告訴人乙○○1人之片面指述外，其餘證據均不足以證明被告有前揭
      公訴意旨(一)所指恐嚇犯行，而告訴人乙○○之指述又有前
      後矛盾之瑕疵而難以採信，自不得僅憑其有瑕疵之片面指
      述即為不利於被告事實之認定。此外，復查無其他積極證
      據足資證明被告確有前揭公訴意旨(一)所指恐嚇犯行，揆諸
      首開說明，被告此部分犯罪尚屬不能證明，自應為無罪之
      諭知。
五、關於前揭公訴意旨(二)部分：
（一）告訴人丙○○於原審審理中具結證述其所有位於雲林縣虎
      尾鎮下過溪96之5號後方之倉庫有於前揭時間遭人噴漆「
      乙○○還錢來」等字在圍牆、鐵捲門及玻璃上，事後其再
      以噴漆塗掉乙節，並有警卷第13頁之現場照片2張在卷可
      佐，而由前揭照片仍依稀可見以白色噴漆覆蓋下之紅色噴
      漆有「欠錢不還免談」等字樣，堪認告訴人丙○○所有之
      倉庫圍牆、鐵捲門及玻璃確有遭人以紅色大範圍噴漆之方
      式，使原有之外觀產生不良之改變，而有被毀損之事實。
      惟告訴人丙○○證述：其並未當場目睹上開毀損犯行係何
      人所為等語，且由前揭噴漆內容，亦無法認定係何人欲以
      此等內容恐嚇告訴人乙○○、丙○○之事實，是僅憑告訴
      人丙○○之證述，尚不足以證明被告有此部分毀損及恐嚇
      之犯行。
（二）告訴人乙○○雖於警詢中陳稱：「（王素美今日毀損你父
      親家何處？用何種東西毀損？）第2次是96年10月14日19
      時0分她同樣到我父親倉庫將油漆噴在鐵捲門、圍牆上。
      當時我看到她，她正準備離開。當時我聽到有下車關車門
      聲音，我覺得奇怪怎麼沒看到人，有可能又是（王素美）
      來搗亂！果然不錯真的是（王素美）來我父親的倉庫噴漆
      。噴紅色漆，用那1種牌子罐裝噴漆我不清楚。她噴一些
      讓人看不懂的文字及圖案。她隨身帶走了，未棄置現場。
      當時她是被人搭載前往，載她來的人是男是女我不知道，
      載她來的人未下車，也未參與她的行為。載她來的車子是
      灰色皮姆威（BMW），車號及CC數我沒記下來。我與王素
      美未直接碰面，當時她噴完漆急速上那1部灰色皮姆威（
      BMW）快速離去」等語；及於偵查中證稱：「我沒有看到
      她噴，但是我當場看到她離開，她坐1台BMW的車，車號我
      沒有看到，那是深色的車。他噴紅色的，噴欠債還錢，噴
      在鐵門及圍牆上，還有噴一些看不懂的文字及圖案。（問
      ：當時她穿何種衣服？）當時已暗沒有看清楚等語，均證
      述其有目擊被告噴漆後搭車離去之情形。惟嗣後其於本院
      審理中作證時則改稱：（問：是否有看到倉庫外被噴漆？
      ）有。（問：是否有看到是何人做的？）沒有看到，是我
      開車要出門，但是門打不開，因為電線被剪斷，我出去查
      看，看到1個女子被1台BMW的轎車載走。（問：那女子是
      否被告？）那時天色已經暗了，我不確定是否是被告。（
      問：你除了與被告有金錢糾紛，是否有與其他人有金錢糾
      紛？）沒有。（問：你是否因為只有與被告有金錢糾紛，
      而且當天早上被告打破玻璃被周彩華看到，所以你也認為
      晚上剪斷電線及噴漆都是被告所為？）是的，因為與鐵門
      打不開的手法相同。早上也有剪斷電線，鐵門也是打不開
      ，晚上也有再剪斷電線，是剪斷不同條電線。（問：當天
      早上剪斷電線後，鐵門是否可以打開？）打不開。後來有
      修理，晚上出去時又打不開。（問：你看到1個女子坐1台
      BMW離開，這個女子的身高、體型，是否與被告相似？）
      那時看到的女子比較瘦，但是那時被告比現在瘦。（問：
      所以你那時看到的女子是否有像被告？）有」等語，則依
      告訴人乙○○於原審之證述，其於案發當時顯然未親眼看
      到被告之容貌，以致於不能確定當時所見之女子確為被告
      本人無誤，事後其係憑被告於同日早上亦有前往該處打破
      玻璃、剪斷電線，而同日晚上該處電線亦遭人剪斷，且其
      僅與被告有債務糾紛，當時所見女子又與被告身型類似等
      節，而推斷當時所見女子即為被告本人，惟被告雖有於同
      日早上前往該處打破玻璃、剪斷電線之毀損犯行，業經本
      院認定如前，但距離同日晚上告訴人丙○○所有之倉庫圍
      牆、鐵捲門及玻璃遭人噴漆之時間，已相隔13小時之久，
      且被告於同日早上係駕駛黑色裕隆廠牌之車前往該處犯案
      乙情，已經證人周彩華於警詢中證述在卷，而同日晚上告
      訴人乙○○所見犯案女子則係搭乘灰色BMW廠牌之轎車離
      開現場，前後兩案所使用之交通工具亦不相同，故在欠缺
      其他積極證據佐證之情形下，自不能僅因被告與證人乙○○間有債務糾紛存在，且被告於同日早上已至該處犯案，
      即認定同日晚上作案之女子亦為被告。
（三）另關於證人陳建國之證述及卷附本票及借據影本各1紙，
      均僅能證明告訴人乙○○與陳建國及被告間之債務關係，
      亦不能證明被告有於前揭公訴意旨(二)所指時、地有何毀損
      及恐嚇之犯行。綜上所述，公訴人所舉前揭證據，除告訴
      人乙○○1人之片面指述外，其餘證據均不足以證明被告
      有前揭公訴意旨(二)所指毀損及恐嚇之犯行，而告訴人乙○○與被告間本有債務糾紛，彼此不睦，且由告訴人乙○○
      前揭指述可知其亦無法確定案發時所見女子確為被告，自
      難僅憑告訴人乙○○摻雜個人主觀推論之指述，遽為被告
      不利之認定，是被告此部分犯罪事實仍有可疑之處，本院
      復查無其他積極證據足資證明被告確有前揭公訴意旨(二)所
      指毀損及恐嚇犯行，基於罪證有疑、利於被告之原則，仍
      應為被告此部分無罪之諭知。
六、原判決就此部分，於理由欄固敘明不能證明被告涉犯恐嚇罪
    ，但於97年6月11日之判決主文則漏未記載判決結果，顯有
    判決之主文與理由矛盾之違法，應由上級審予以撤銷改判，
    不得以裁定更正主文，詎原審竟於97年6月18日另裁定更正
    原判決主文為「甲○○損壞他人之玻璃、電線，足以生損害
    於他人，處拘役肆拾日，如易科罰金，以新臺幣壹仟元折算
    壹日。其餘被訴部分無罪。」，顯有未當，檢察官上訴指摘
    原判決上開不當，為屬有據，檢察官並認為被告確有此部分
    之犯行，但未能提出確切證據證明被告有此部分之犯行，雖
    不足採，但原判決此部分既有上開可議之處，自屬無可維持
    ，應由本院將原判決撤銷改判，就此部分諭知其他被訴部分
    無罪。
據上論斷，應依刑事訴訟法第369條第1項前段、第364條、第299
條第1項前段、第301條第1項，刑法第354條、第41條第1項，刑
法施行法第1條之1第1項、第2項前段，判決如主文。
本案經檢察官林炎昇到庭執行職務。
中    華    民    國    97    年    9     月    30    日
                  刑事第一庭    審判長法  官  黃崑宗
                                      法  官  夏金郎
                                      法  官  王明宏
以上正本證明與原本無異。
不得上訴。
                                      書記官  黃全忠
中    華    民    國    97    年    9     月    30    日
附錄本判決論罪科刑法條：
中華民國刑法第354條：
毀棄、損壞前2條以外之他人之物或致令不堪用，足以生損害於
公眾或他人者，處2年以下有期徒刑、拘役或5百元以下罰金。


司法院資訊處製作；財團法人民間司法改革基金會備份。
